臺灣高雄地方法院刑事判決　　　　　　　 94年度易字第727號
公　訴　人　臺灣高雄地方法院檢察署檢察官
被　　　告　乙○○○
選任辯護人　蔡鴻杰律師
上列被告因詐欺等案件，經檢察官提起公訴（九十三年度偵字第
一五三五三號），本院判決如下：
    主  文
乙○○○共同意圖為自己不法之所有，以詐術使人將本人之物交
付，累犯，處有期徒刑伍月，如易科罰金，以參佰元折算壹日。
    事  實
一、乙○○○前於民國八十六年間，因竊盜案件，經本院判處有
    期徒刑四月，經上訴臺灣高等法院高雄分院駁回確定，於八
    十六年十二月十五日入監執行，於八十七年三月二十六日執
    行完畢。仍不知悔改，明知其未有正當工作，無固定收入來
    源，且曾經向地下錢莊借錢新台幣（下同）二萬元未還，經
    濟情況不佳，竟為謀求不法獲利，而與屬於地下錢莊份子，
    真實年籍不詳「林先生」之成年男子，基於意圖為自己不法
    所有之犯意聯絡，明知其與「林先生」均無償還貸款之真意
    ，仍先行交付其所有之身分證及郵政存簿儲金簿予「林先生
    」，由「林先生」與不知情之甲○○聯絡，訛稱乙○○○因
    購買車號F5-8680 號自用小客車而有貸款之必要，欲向南山
    人壽保險股份有限公司（下稱南山人壽公司）申辦貸款，嗣
    經甲○○以電話向乙○○○確定後，即由甲○○會同南山人
    壽公司辦理對保人員高小姐，於九十一年八月二十一日，一
    同前往乙○○○位於高雄縣湖內鄉○○路○段九一巷三六弄
    一六號住處，向乙○○○確定其有固定住所及辦理貸款意願
    後，即當場由乙○○○簽訂車輛動產擔保暨借款契約書、撥
    款授權書各一紙，約定由乙○○○為動產擔保交易之債務人
    ，向告訴人借款二十萬元，並由乙○○○之丈夫夏經鴻擔任
    連帶保證人，乙○○○應自九十一年九月二十二日起至九十
    五年八月二十二日止，每月為一期，共計四十八期，每期應
    支付六千零八十六元，抵押車輛之存放地點為乙○○○位於
    高雄縣湖內鄉○○路○段九一巷三八弄一六號住處，於借款
    未清償完畢前，非經告訴人同意，不得將標的物移置他處、
    出賣、出質或為其他處分，以動產擔保交易方式辦理動產抵
    押設定，並約定核准後之貸款，則匯入甲○○位於國泰世華
    銀行前鎮分行之甲○○帳號000000000000號帳戶。隨後「林
    先生」即設法將車號F5-8680 號自用小客車移轉登記予乙○
    ○○，使南山人壽公司不知情之承辦人員因而陷於錯誤，誤
    以為乙○○○確有購買上開自用小客車，並有還款之真意，
    因而准予核撥貸款二十萬元予國泰世華商業銀行前鎮分行甲
    ○○帳戶內。甲○○於上開貸款匯入後，即將之交予「林先
    生」，林先生並因而免除被告所積欠之債務，而乙○○○自
    始未取得上開自用小客車，且未依約將之停放約定停放之處
    所，而任由「林先生」將該車遷移該處，致生損害於債權人
    台新銀行。而乙○○○及「林先生」在上開貸款第一期清償
    期屆至時，即拒不清償，經南山人壽公司催討未果，並派員
    至車輛約定存放地點查訪無著，始知受騙。
二、案經南山人壽公司訴由臺灣高雄地方法院檢察署檢察官偵查
    起訴。
    理  由
一、訊據被告乙○○○固坦承有去辦理貸款之事實，惟矢口否認
    有何詐欺及違反動產擔保之犯行，於偵查中辯稱：是地下錢
    莊的人要伊去匯錢云云；復於本院準備程序中辯稱：南山人
    壽的貸款伊不知情，印章是地下錢莊刻的，動產抵押契約書
    是伊蓋章的，是地下錢莊把動產抵押契約及動產擔保交易動
    產抵押設定登記申請書拿來要伊蓋章云云；於本院審理時辯
    稱；伊跟甲○○講的話都是林先生教他說的，是「林先生」
    恐嚇伊要辦理貸款的，說辦理貸款後要把錢和車給伊，但是
    伊去辦理貸款後，「林先生」並沒有把錢和車給伊云云。經
    查：（一）被告確有向告訴人南山人壽公司申請辦理貸款二
    十萬元並以車號F5-8680 號自用小客車為動產擔保抵押品，
    約定該車應停放乙○○○位於高雄縣湖內鄉○○路○段九一
    巷三八弄一六號住處，不得任意遷移、出質、處分，然於南
    山人壽依約撥款至被告當時所同意匯款之帳戶後，被告一期
    未繳，且未曾將上開車輛車停放於約定處所等情，業據告訴
    人指述綦詳，並經證人甲○○到庭證述明確（本院卷第四四
    ─五七頁），且有車輛動產擔保暨借款契約書、撥款授權書
    各一紙、證人甲○○國泰世華商業銀行前鎮分行開戶資料暨
    歷來交易明細表一份、外訪報告單暨照片兩張附卷可稽，是
    告訴人上開指述情節應為真實。（二）又被告明知其本身經
    濟情況不佳，而「林先生」為地下錢莊之人，與不甚熟識，
    且知其與「林先生」均無返還告訴人貸款之真意，亦知悉「
    林先生」於辦妥貸款之相關手續後，未必依約將車輛停放在
    約定處所之情下，仍與告訴人簽立上開貸款契約及動產擔保
    契約，使告訴人取得動產擔保債權人之動產抵押權後，誤認
    其之債權將能獲得保障而核准貸款，並容任「林先生」不將
    該動產抵押物品停放於約定處所，足認被告於申辦貸款之初
    ，即與「林先生」有詐欺及違反動產擔保交易法之犯意聯絡
    及行為分擔，且有不法所有之意圖，並施用此種詐術使告訴
    人陷於錯誤而將該筆款項匯入被告指定之帳戶。（三）雖被
    告辯稱係「林先生」強迫伊去辦理貸款的，伊向甲○○說的
    話，都是「林先生」教的云云，惟被告係經甲○○多次向其
    確認是否有貸款真意，並於甲○○連同南山人壽對保人員前
    往家中說明貸款金額、方式、分期款項等等細節時，被告尚
    知選擇期數較多之貸款，避免因為與房屋貸款重疊以致負擔
    過重，則其當非屬智識低落，無法分辨貸款意義之人；又被
    告雖辯稱；其係遭「林先生」恐嚇要去辦理貸款云云，惟其
    除無法提出相關事證以實其說外，參諸其又辯稱；是林先生
    要她去辦理貸款，並表示貸款下來後，錢和車都要給他等語
    ，兩相供詞顯有矛盾，足見其當時要非受「林先生」恐嚇而
    不得不向南山人壽辦理貸款，而係應有與「林先生」共同詐
    騙南山人壽獲利之意。（四）綜上所述，本件被告前後辯解
    不一，矛盾之處頗多，而其上開詐欺犯行，則有相當之事證
    可資認定，足認被告上開所辯，洵屬事後畏罪卸責之詞，要
    無可採，其犯行堪予認定。
二、按動產擔保交易法第三十八條雖明文限制以債務人為犯罪主
    體，惟若與債務人有共同實施之情形，依刑法第三十一條第
    一項規定以共犯論之，則得為該罪之犯罪主體（最高法院八
    十七年度台非字第二五一號裁判參照）。被告以購買自用小
    客車為告訴人動產抵押品之方式，與告訴人約定動產抵押權
    ，卻未將該動產抵押物品放置於約定處所，並未曾還款，核
    被告所為，係犯刑法第三百三十九條第一項之詐欺取財罪及
    動產擔保交易法第三十八條之罪。被告與「林先生」二人間
    就上開犯行，有犯意聯絡及行為分擔，為共同正犯。被告所
    犯上開二罪之間，有方法結果之牽連關係，依刑法第五十五
    條之規定，應從一重之詐欺取財罪處斷。被告前於八十六年
    間，因竊盜案件，經本院判處有期徒刑四月，經上訴臺灣高
    等法院高雄分院駁回確定，於八十六年十二月十五日入監執
    行，於八十七年三月二十六日執行完畢等情，有臺灣高雄地
    方法院檢察署刑案資料查註紀錄表、本院被告院內索引紀錄
    表、臺灣高等法院被告前案紀錄表等件在卷足憑，其於有期
    徒刑執行完畢後，五年以內再犯本件有期徒刑以上之罪，為
    累犯，應依刑法第四十七條之規定加重其刑。爰審酌被告為
    圖不法利益而向告訴人詐取財物，致被害人受有損害，且犯
    後飾詞否認犯行，推諉卸責，未見悔意，本應嚴懲，惟念其
    犯後已與被害人達成和解，以每期三千元之金額，分期給付
    賠償金等一切情狀，量處如主文所示之刑，並諭知易科罰金
    之折算標準，以示懲儆。
據上論斷，應依刑事訴訟法第二百九十九條第一項前段、動產擔
保交易法第三十八條，刑法第十一條前段、第二十八條、第三百
三十九條第一項、第五十五條、第四十七條、第四十一條第一項
前段，罰金罰鍰提高標準條例第一條前段、第二條，判決如主文
。
本案經檢察官丙○○到庭執行職務。
中　　華　　民　　國　　94　　年　　7 　　月　　15　　日
                  刑事第十七庭　審判長法  官  李麗珠
                                      法  官  陳明呈
                                      法  官  林勇如
以上正本證明與原本無異。
如不服本判決，應於收受送達後10日內向本院提出上訴書狀。
中　　華　　民　　國　　94　　年　　7 　　月　　15　　日
 　　　　　　　　　　　　　　　       書記官  許雅惠
附錄：本判決論罪科刑法條：
刑法第三百三十九條第一項
意圖為自己或第三人不法之所有，以詐術使人將本人或第三人之
物交付者，處五年以下有期徒刑、拘役或科或併科一千元以下罰
金。
動產擔保交易法第三十八條
動產擔保交易之債務人，意圖不法之利益，將標的物遷移、出
賣、出質、移轉、抵押或為其他處分，致生損害債權人者，處
三年以下有期徒刑、拘役或科或併科六千元以下之罰金。
